【裁判字號】    89,交易,608
【裁判日期】    900720
【裁判案由】    過失傷害
【裁判全文】
臺灣板橋地方法院刑事判決                        八十九年度交易字第六○八號
    公  訴  人  臺灣板橋地方法院檢察署檢察官
    被      告  乙○○
右列被告因過失傷害案件，經檢察官提起公訴（八十九年度偵字第一六七九八號），
本院判決如左：
    主  文
乙○○無罪。
    理  由
一、公訴意旨略以：被告乙○○於民國八十九年六月二日十四時五分許，駕駛車牌號
    碼ＳＲ－○七七二號自用小客車，沿臺北縣板橋市○○路○段一八二巷朝西行進
    ，行經文化路二段一八二巷與同巷七弄岔路口欲轉彎入七弄，理應注意車輛停車
    或暫停時，駕駛人應注意其他車輛安全，而依當時情形，又無不能注意之情事，
    竟疏於注意，於通過上開交岔路口時，貿然暫停，適同一時、地告訴人甲○○駕
    駛車牌號碼ＮＳＴ－三八六號重型機車沿同向以超過限速四十公里之時速行駛經
    過該地，由於雙方有上述之疏失，致使告訴人所駕機車撞及被告車輛後保險桿，
    告訴人因而受有右脛腓骨遠端骨折等傷害，因認被告涉犯刑法第二百八十四條第
    一項後段罪嫌云云。
二、按犯罪事實應依證據認定之，無證據不得推定其犯罪事實，刑事訴訟法第一百五
    十四條定有明文。而所謂證據，係指足以證明被告確有犯罪行為之積極證據而言
    ，該項證據須適於為被告犯罪之證明者，始得採為斷罪之資料；再告訴人之告訴
    ，係以使被告受刑事訴追為目的，是其陳述是否與事實相符，仍應調查其他證據
    以資審認，最高法院六十九年臺上字第四九一三號、五十二年臺上字第一三○○
    號判例要旨分別足資參照。
三、公訴意旨認被告涉犯刑法第二百八十四條第一項後段罪嫌，無非係以告訴人之指
    訴、道路交通事故調查報告表、告訴人受傷診斷證明書等為證，又依當時情形，
    被告於轉彎前未提前靠右，暫停時亦未有示警動作等，自有過失等為主要論據。
    訊據被告固不否認於前揭時、地有與告訴人發生車禍，致告訴人受傷之事實，惟
    堅決否認其有過失，辯稱：伊由臺北縣板橋市○○路○段一八二巷欲右轉同巷七
    弄時，有先閃示方向燈，又因該弄中有車輛駛出，故伊放慢車速滑動讓行，在伊
    車輛未完全轉入時，告訴人突然撞上伊車輛之左後保險桿，伊並無任何過失等語
    。經查：臺北縣板橋市○○路○段一八二巷與同巷七弄巷口道路狹窄，僅較一輛
    小客車車身略寬，有現場照片五禎在卷可稽，故巷口會車時，僅能依用路權順序
    讓行。被告於上開時、地右轉入該巷七弄前，已有閃示方向燈，並注意巷口來車
    ，因該巷七弄中有車輛駛出，被告為此緩速慢行，以讓巷弄中車輛先駛出，此除
    據被告陳述甚詳外，與告訴人所述亦相符合（見本院八十九年十二月二十七日訊
    問筆錄）。又告訴人於偵查中指稱：當是被告是滑行進去，我以為他已轉進去，
    不知對向有車輛出來等語（參見臺灣板橋地方法院檢察署八十九年九月二十七日
    訊問筆錄）；於本院中復指稱：我本來預計從他旁邊通過，結果直接撞到被告的
    車子等語（見本院八十九年十二月二十七日訊問筆錄）。是知被告於轉彎時係保
    持緩速前進，禮讓巷口會車之車輛先行，本難指其有任何疏失。而且被告於行進
    中均已保持注意，緩速前進，自得信賴告訴人能掌其行車動向。反觀告訴人見被
    告未轉進巷道之前均緩速前進，本應減速待其轉入後再行通過，其冒然行險，由
    其左側強行通過，就此部分自難推咎予被告。又道路交通安全規則中，有關車輛
    減速、暫停，須以燈光或手勢警示之規定，旨在預使後車能掌握前車之動向而預
    為準備，而本件被告於行進前先看後視鏡，之後閃示方向燈並緩速滑行等動作，
    已足使後車知悉其有減速右轉之動作，此由告訴人前開陳述中，可見告訴人於肇
    事前即已充分掌握被告行車動向。是被告本件駕駛行為中，所為警示動作，已充
    足其所應盡之注意義務，其自得信賴告訴人不致超速行險，在其未完成轉彎前貿
    然由其左側通過。從而，本件告訴人既已掌握被告行車動向，猶貿然強行，自不
    得僅以其受有傷害之結果，遽指被告涉有過失傷害犯行。本件肇事事故先後送請
    臺灣省臺北縣區車輛行車事故鑑定委員會鑑定，及臺灣省車輛行車事故鑑定委員
    會覆議，均認被告無肇事因素，此有臺灣省臺北縣區車輛行車事故鑑定委員會北
    鑑字第九○一○○四號鑑定意見書、臺灣省車輛行車事故覆議鑑定委員會九十年
    六月二十一日府覆議字第九○○九七四號函所附覆議意見書附卷可參，更足佐論
    被告所辯其無過失之情非虛。此外，復查無其他積極證據足證被告有任何過失行
    為，被告過失犯嫌既屬不能證明，應依前開說明意旨為其無罪之諭知。
據上論斷，應依刑事訴訟法第三百零一條前段，判決如主文。
本案經檢察官程秀蘭到庭執行職務
中      華      民      國      九十      年      七      月    二十    日
                                      臺灣板橋地方法院交通法庭
                                              法  官    林漢強
右正本證明與原本無異。
如不服本判決，應於判決送達後十日內向本院提出上訴狀 (應附繕本) 。
                  書記官    黃大千
中      華      民      國      九十      年      七      月    二十    日


司法院資訊處製作；財團法人民間司法改革基金會備份。
